臺灣臺北地方法院刑事判決　　　　　　　93年度訴字第1510號
公　訴　人　臺灣臺北地方法院檢察署檢察官
被　　　告　甲○○
指定辯護人　本院公設辯護人　乙○○
上列被告因違反槍砲彈藥刀械管制條例案件，經檢察官提起公訴
（93年度偵字第14280號），本院判決如下：
    主  文
甲○○未經許可，持有爆裂物，累犯，處有期徒刑伍年陸月，併
科罰金新臺幣壹拾萬元，罰金如易服勞役，以新臺幣玖佰元即銀
圓參佰元折算壹日。扣案具有殺傷力之土造爆裂物伍枚，均沒收
。
    事  實
一、甲○○曾因搶奪案件，經本院以91年度訴字第1076號於民國
    92年1 月17日判處有期徒刑十月確定，而於同年12月17日縮
    短刑期執行完畢。惟仍不思悔改，竟於93年4月17日晚間7時
    許，在臺北市○○路雙園國中環南市場旁，拾獲不詳姓名人
    士所遺失之土製圓型爆裂物5 枚，即意圖為自己不法之所有
    ，自斯時將該5枚爆裂物占為己有。亦明知前開土製爆裂物5
    枚，均為煙火球加裝爆引裝置，並可經點火引爆、具殺傷力
    之爆裂物，未經許可，不得持有，竟於拾獲後未經許可而無
    故持有之。嗣於同年月18日凌晨零時30分許，在臺北市○○
    區○○街48之4號1樓「統一超商」前為警查獲，並於其隨身
    所攜黑色背包內扣得上揭土製圓型爆裂物5枚。
二、案經臺北市政府警察局大同分局報告臺灣士林地方法院檢察
    署呈臺灣高等法院檢察署令轉臺灣臺北地方法院檢察署檢察
    官偵查起訴。
    理  由
一、上揭侵占遺失物及持有爆裂物等事實，迭據被告於偵查中及
    本院審理時坦承不諱，有檢察官訊問筆錄及本院審理筆錄在
    卷足憑。並有前述土製爆裂物5顆扣案及其照片2幀附卷可證
    （見93年度偵字第3777號卷第8頁）。而該5枚爆裂物分別編
    號證物1至5，經內政部警政署刑事警察局鑑驗結果：
  (一)證物1 外觀為2 個橢圓形球狀物體以電工膠帶連結，直徑約
    3.7公分，每個重量24公克。2個球形物體在點火頭上連結約
    59公分長之爆引，以黃色膠帶纏繞固定。經Ｘ光透視後遙控
    拆解，內部黑色粉末經取樣化驗為煙火類火藥，研判為煙火
    改裝之土製爆裂物。
  (二)送驗證物2及證物3，2個均為直徑6.5公分球狀物體，每個重
    158 公克，點火頭上有爆引連結，以黃色膠帶纏繞固定。經
    Ｘ光透視，研判為煙火改裝之土製爆裂物。
  (三)送驗證物4及證物5，2個均為直徑5.4公分球狀物體，每個重
    87公克，點火頭上有爆引連結，以黃色膠帶纏繞固定。經Ｘ
    光透視，研判為煙火改裝之土製爆裂物。
  (四)本件5 枚爆裂物係以煙火改造為可點火引爆之土製爆裂物，
    其改造方式為煙火球加裝爆引，以膠帶纏繞固定，經點火引
    爆均具有殺傷力，屬槍砲彈藥刀械管制條例所指之「爆裂物
    」。
    此有該局93年7 月19日刑偵五字第0930148269號鑑驗通知書
    在卷可按（見同上偵卷第75頁）。又被告陳稱：此5 枚土製
    爆裂物是廟會放煙火時所拾得等語（見同上偵卷第10、65頁
    、93年度偵字第14280 號卷第17頁），再參諸前述鑑驗結果
    ，扣案5 枚爆裂物確實是以煙火類火藥所改裝，有可能被拿
    來當成煙火使用，是堪認該5 枚爆裂物係不詳姓名人士於施
    放煙火時不慎所遺留，為遺失物。綜上所述，本件被告犯行
    明確，應予依法論科。
二、核被告甲○○所為，係犯刑法第337 條侵占遺失物罪及槍砲
    彈藥刀械管制條例第7條第4項未經許可持有爆裂物罪。被告
    所犯上開二罪間，有方法結果之牽連關係，為牽連犯，應從
    一重論以槍砲彈藥刀械管制條例第7條第4項未經許可持有爆
    裂物罪。而被告前因搶奪罪，經本院判處有期徒刑十月確定
    ，而於92年12月17日縮短刑期執行完畢，有臺灣高等法院被
    告前案紀錄表一份附卷可稽，被告於五年內再犯本案之槍砲
    彈藥刀械管制條例第7條第4項未經許可持有爆裂物之有期徒
    刑以上之罪，為累犯，應依刑法第47條規定加重其刑。爰審
    酌被告犯罪之動機、目的，持有爆裂物所生之危害非輕，數
    量達5 枚，惟手段尚稱輕微，以煙火藥製造之土製爆裂物，
    其威力與一般制式彈藥尚不相同，持有之時間未滿1 天，甚
    為短暫，且犯罪後坦承犯行，態度尚稱良好等一切情狀，量
    處如主文所示之刑，及罰金如易服勞役之折算標準。另前開
    扣案之具殺傷力之土製爆裂物5 枚為違禁物，不問屬於被告
    與否，應依刑法第38條第1 項第1 款、第2 項規定，併予宣
    告沒收。
據上論斷，應依刑事訴訟法第299條第1項前段，槍砲彈藥刀械管
制條例第7條第4項，刑法第11條前段、第337 條、第55條、第47
條、第42條第2 項、第38條第1項第1款，罰金罰鍰提高標準條例
第1條前段、第2條，現行法規所定貨幣單位折算新臺幣條例第2
條，判決如主文。
本案經檢察官陳韻如到庭執行職務。
中　　華　　民　　國　　94　　年　　4 　　月　　14　　日
　　　　　　　　　刑事第五庭審判長法　官　黃程暉
                                  法  官  李宜娟
                                  法  官  賴秀蘭
以上正本證明與原本無異。
如不服本判決，應於判決送達後10日內，向本院提出上訴狀。
　　　　  　　　　　　　　　　　　書記官　陳惠娟
中　　華　　民　　國　　94　　年　　4　　 月　　15　　日
附錄：本案論罪科刑法條全文
槍砲彈藥刀械管制條例第7條：
未經許可，製造、販賣或運輸火砲、肩射武器、機關槍、衝鋒槍
、卡柄槍、自動步槍、普通步槍、馬槍、手槍或各類砲彈、炸彈
、爆裂物者，處死刑、無期徒刑或七年以上有期徒刑；處徒刑者
，併科新台幣00000000元以下罰金。
未經許可，轉讓、出租或出借前項所列槍砲、彈藥者，處無期徒
刑或五年以上有期徒刑，併科新台幣 00000000 元以下罰金。
意圖供自己或他人犯罪之用，而犯前二項之罪者，處死刑或無期
徒刑；處徒刑者，併科新台幣 00000000 元以下罰金。
未經許可，持有、寄藏或意圖販賣而陳列第 1 項所列槍砲、彈藥
者，處五年以上有期徒刑，併科新台幣00000000 元以下罰金。
第1項至第3項之未遂犯罰之。
刑法第337條：
意圖為自己或第 3 人不法之所有，而侵占遺失物、漂流物或其他
離本人所持有之物者，處五百元以下罰金。
